臺灣臺北地方法院民事判決
111年度訴字第2388號
原      告  劉良浩  
被      告  龐宇順  

上列當事人間請求侵權行為損害賠償事件，原告提起刑事附帶民
事訴訟，經本院刑事庭裁定移送前來（110年度附民字第688號）
，本院於民國111年7月12日言詞辯論終結，判決如下：
    主  文
被告應給付原告新臺幣伍佰零玖萬參仟捌佰陸拾元，及自民國一
一Ｏ年十二月二十三日起至清償日止，按週年利率百分之五計算
之利息。
原告其餘之訴駁回。
訴訟費用由被告負擔百分之九十六，餘由原告負擔。
本判決於原告以新臺幣壹佰陸拾玖萬捌仟元為被告供擔保後，得
假執行。被告以新臺幣伍佰零玖萬參仟捌佰陸拾元為原告預供擔
保，得免為假執行。
原告其餘假執行之聲請駁回。
    事實及理由
壹、程序方面：
　　本件被告經合法通知，未於言詞辯論期日到場，核無民事訴
    訟法第386條所列各款情形，爰依原告之聲請，由其一造辯
    論而為判決。
貳、實體方面：
一、原告主張：被告於民國109年7、8月間某日，在新北市淡水
    區新市○路0段000號5樓，將其所有之北投郵局帳號00000000
    000000號帳戶（下稱系爭帳戶）存摺、提款卡及密碼等資料
    ，交付予訴外人嚴為聖，由嚴為聖透過不詳管道交付予某詐
    欺集團(下稱詐欺集團)使用，詐欺集團成員於109年8月底，
    假冒新竹榮民醫院小姐、新竹縣刑事警察局科長「李世明」
    、檢察官「吳文正」等人致電予原告，佯稱有女子使用其證
    件申請保險而致其涉嫌詐欺案件遭調查，需交付官司費用，
    使原告陷於錯誤，依詐欺集團成員指示，於109年9月15日在
    桃園市中壢區普騰街，交付現金新臺幣（下同）41萬元予詐
    欺集團成員即自稱「謝宗翰」之成年男子，「謝宗翰」並當
    場交付偽造之「臺北地檢署公證部收據」予原告收執，原告
    並陸續依詐欺集團成員指示，於判決附表之時間以附表所示
    之帳戶，匯款共計5,093,860元至被告所有之系爭帳戶後，
    嗣因原告發覺受騙，乃報警處理，始悉上情。且原告因被告
    前開詐欺行為，致其意思自主人格權受有侵害，更因此憂慮
    失眠。爰依民法第184條第1項、第185條第1項、第195條第1
    項前段規定，請求被告賠償所受損害5,093,860元及精神慰
    撫金20萬元，共5,293,860元。並聲明：㈠被告應給付原告5,
    293,860元，及自刑事附帶民事起訴狀繕本送達翌日起至清
    償日止，按週年利率5%計算之利息；㈡原告願供擔保，請准
    宣告假執行。
二、被告未於言詞辯論期日到場，亦未提出準備書狀作何聲明或
    陳述。
三、得心證之理由： 
(一)按因故意或過失，不法侵害他人之權利者，負損害賠償責任
    ，民法第184條第1項前段定有明文；又按因犯罪而受損害之
    人，於刑事訴訟程序得附帶提起民事訴訟，對於被告請求回
    復其損害，刑事訴訟法第487條第1項定有明文。經查，原告
    主張遭被告詐欺而受有5,093,860元財產損害之事實，業據
    其提出判決附表各筆匯款之單據、台灣臺北地方檢察署檢察
    官110年度偵字第9637號聲請簡易判決處刑書為證（見本院
    卷第67至85頁），且被告上開行為亦經本院以110年度訴字
    第882號刑事判決認定涉犯刑法第30條第1項、第339條第1項
    之幫助詐欺取財罪及刑法第30條第1項、洗錢防制法第14條
    第1項之幫助洗錢罪，依刑法第55條之規定，從一重之幫助
    洗錢罪，論罪科刑，此有上開判決書在卷可參（見附民卷第
    37至44頁），並經本院依職權調取上開刑事案件卷宗（即電
    子卷證）核閱無訛，且被告已於相當時期受合法之通知，未
    於言詞辯論期日到場爭執，復未提出書狀作何聲明或陳述，
    以供本院斟酌，本院審酌上開證物，勘信原告主張上情為真
    實。準此，原告依民法第184條第1項規定，請求被告給付所
    損害賠償金額5,093,860元，為有理由。又本判決被告僅龐
    宇順一人，原告爰引民法第185條應屬贅引，併此敘明。
(二)次按不法侵害他人之身體、健康、名譽、自由、信用、隱私
    、貞操，或不法侵害其他人格法益而情節重大者，被害人雖
    非財產上之損害，亦得請求賠償相當之金額，民法第195條
    第1項前段定有明文。慰撫金之賠償，應以人格權遭遇侵害
    ，使精神受有痛苦為必要，如僅發生財產上之損害，並非侵
    害人格權，或人格法益或上揭之七種權利，縱因此使受害人
    苦惱，亦不生賠償慰藉金之問題（最高法院83年度台上字第
    2097號、95年度台上字第2617號判決意旨參照）。查前述原
    告遭被告詐取財物之行為，係使其發生財產上之損害，並非
    對原告之身體、健康、名譽、自由、信用、隱私、貞操等人
    格權或其他人格法益有何加害行為，縱因此使原告身心受創
    、憂鬱失眠，仍與前開規定有所未合，是以，原告請求被告
    賠償精神慰撫金20萬元，洵屬無據，應予駁回。
(三)末按給付無確定期限者，債務人於債權人得請求給付時，經
    其催告而未為給付，自受催告時起，負遲延責任，其經債權
    人起訴而送達訴狀者，與催告有同一之效力。遲延之債務，
    以支付金錢為標的者，債權人得請求依法定利率計算之遲延
    利息，民法第229 條第2項、第233條第1項前段分別定有明
    文。查本件侵權行為損害賠償之債自屬無確定期限者，又係
    以支付金錢為標的，則依前揭法律規定，原告就被告應給付
    之金額部分，自得請求自刑事附帶民事起訴狀繕本送達翌日
    起至清償日止，按週年利率5%計算之利息。本件刑事附帶民
    事起訴狀繕本業於110年12月2日公示送達被告（見附民卷第
    27頁），依民事訴訟法第152條規定，經20日於110年12月22
    日生效，依前揭規定及說明，原告請求自起訴狀繕本送達翌
    日即110年12月23日起至清償日，按週年利率5%計算之利息
    ，應屬有據。
四、綜上所述，原告主張依民法第184條第1項規定，請求被告給
    付5,093,860元，及自110年12月23日起至清償日止，按週年
    利率5%計算之利息，為有理由，應予准許，逾此部分所為之
    請求，為無理由，應予駁回。又就原告勝訴部分，原告陳明
    願供擔保請准宣告假執行，經核無不合，爰酌定相當之擔保
    金額准許之，並依職權准被告預供相當之擔保金額免為假執
    行。至原告敗訴部分，其假執行之聲請已失所附麗 ，應予
    駁回。
五、訴訟費用負擔之依據：民事訴訟法第79條。 
中　　華　　民　　國　　111 　年　　7 　　月　　22　　日
                  民事第六庭    法　官　杜慧玲
以上正本係照原本作成
如對本判決上訴，須於判決送達後20日內向本院提出上訴狀。如
委任律師提起上訴者，應一併繳納上訴審裁判費。
中　　華　　民　　國　　111 　年　　7 　　月　　22　　日
                                書記官　陳玉瓊
判決附表：
編號 匯 款 時  間     匯款銀行與帳號 金額（新臺幣：元） 1 109年9月16日 臺灣中小企業銀行 帳號（050）00000000000號 71萬 2 109年9月17日 中壢郵局 00000000000000號 97萬 3 109年9月18日 第一銀行 00000000000號 83萬 4 109年9月21日 臺灣中小企業銀行 帳號（050）00000000000號 43萬 5 109年9月21日 第一銀行 00000000000號 41萬 6 109年10月21日 第一銀行 00000000000號 84萬3,000 7 109年10月23日 第一銀行 00000000000號 90萬860 合計   509萬3,860元